【裁判字號】    96,上易,1865
【裁判日期】    970109
【裁判案由】    侵占
【裁判全文】
臺灣高等法院臺中分院刑事判決        96年度上易字第1865號
上  訴  人  臺灣臺中地方法院檢察署檢察官
被      告  丙○○（原名孫健珠）
上列上訴人因被告侵占案件，不服臺灣臺中地方法院九十六年度
易字第一六三六號中華民國九十六年八月七日第一審判決（起訴
案號：臺灣臺中地方法院檢察署九十六年度偵字第二二一七號）
，提起上訴，本院判決如下：
    主  文
原判決撤銷。
丙○○意圖為自己不法之所有，而侵占自己持有他人之物，處拘
役拾日，如易科罰金，以新台幣壹仟元折算壹日；減為拘役拾
伍日，如易科罰金，以新台幣壹仟元折算壹日。緩刑貳年。
    事  實
一、丙○○（即孫健珠）明知放置在其承租土地興建之臺中縣太
    平市○○路六號一樓房屋屋內之發電機一台（價值約新台幣
    六萬至八萬元），係向其承租該屋二樓營業之丁○○（起訴
    書誤載為林月鄉）所寄放，嗣因其租約期滿，要將該屋一樓
    拆除，竟意圖為自己不法之所有，於民國（下同）九十五年
    十一月二十五日與乙○○簽訂「拆除協議書」時，將該發電
    機一台，連同該屋拆除之後未經丙○○指定預留之有價值物
    品，以新台幣（下同）三十萬元之代價出售給乙○○。其後
    乙○○並於同年十二月二日將該發電機一台載至其在臺中縣
    潭子鄉加工出口區○○路一號所經營「正聲行」之倉庫。
二、嗣經丁○○向乙○○查證，後在臺中縣潭子鄉加工出口區○○路一號之「正聲行」倉庫，查獲上開發電機，始查悉上情
    。
三、案經被害人丁○○訴由臺中縣警察局霧峰分局移請臺灣臺中
    地方法院檢察署檢察官偵查起訴。
    理  由
一、本案被告丙○○（以下簡稱為被告）於本院審理時，固坦承
    伊確有於九十五年十一月二十五日與乙○○簽訂「拆除協議
    書」，同意將伊承租土地興建之臺中縣太平市○○路六號等
    一樓房屋拆除後之有價值物品，除指定預留之物件外，其餘
    均以三十萬元賣給乙○○；被告亦是認乙○○確有於九十五
    年十二月二日將告訴人丁○○所有之上開發電機一台搬離；
    但被告矢口否認伊有公訴人所指訴之犯罪情事，並辯稱：伊
    以三十萬元賣給乙○○之物品並不包含上開發電機，伊在乙○○搬離上開發電機時，有向乙○○告知伊與丁○○之間有
    租金及水電費用等糾紛，應待糾紛解決之後才能處分上開發
    電機，並無侵占犯意等語。
二、第查：
（一）本案告訴人丁○○係因向被告承租臺中縣太平市○○路六
      號二樓房屋營業，而將其所有上開發電機一台（係預供停
      電時發電之用）託寄在被告管領之上址一樓，此情業經告
      訴人丁○○於本院審理時，以證人身分證述明確。被告亦
      坦承放置上開發電機一台之房間，係其租地興建，並於原
      審法院準備程序是認受託寄放之事實，自堪認定被告有因
      為同意告訴人丁○○之寄放，而持有保管上開發電機一台
      之事實（見原審卷宗第五九頁）。另被告雖於原審辯稱上
      開發電機伊亦有投資三萬元，但上開三萬元係告訴人丁○○同意被告借用之對價，此情業經告訴人丁○○於本院審
      理時，以證人身分證述明確。徵之被告於偵查中亦供稱：
      「三萬元是我補貼使用發電機之費用」等語（見二二一七
      號偵卷第八頁），堪認丁○○之上開證詞應屬可信；則被
      告於原審所辯：上開發電機係伊與告訴人丁○○共有乙節
      ，自非可信為真實。
（二）又本案被告確有於九十五年十一月二十五日與經營「正聲
      行」之證人乙○○簽訂「拆除協議書」，委由證人乙○○
      全權負責清理搬運被告承租土地興建之臺中縣太平市○○
      路二至十六號等一樓建物內部之預留物件，至於其他拆除
      後歸屬於被告所有之有價值物件，則全數以三十萬元賣給
      證人乙○○，此情有被告是認為真正之「拆除協議書」影
      本一件在卷可稽。依據上開協議書之文義，除經被告指定
      預留並請證人乙○○搬運之有價值物品外，其餘在拆除房
      屋之後遺留現場之有價值物品，均已由被告以三十萬元賣
      給證人乙○○，此情應甚明確。
（三）被告雖否認伊以三十萬元賣給乙○○之物品，有包含上開
      發電機。惟查：
（１）本案告訴人丁○○係先於九十五年十一月底某日，看到乙○○在拆除上開房屋，其乃向乙○○表示屋內之發電機一
      台係其所有，乙○○告知被告已將全部物品包給他，包含
      發電機，請其跟被告說，其後在同年十二月初，告訴人丁○○又到上開地點，已發現上開發電機一台已被乙○○載
      走，此係本案告訴人丁○○於偵查中，及於本院審理時，
      以證人之身分具結證述之事實。本案證人乙○○在本院審
      理時，亦坦承在其尚未將上開發電機自拆屋地點運走之前
      ，告訴人丁○○確有到上開拆屋地點主張發電機係其所有
      ，其乃將一張名片交給告訴人丁○○之事實，足證丁○○
      之上開證詞並非虛構。
（２）又依據上開「拆除協議書」，除經被告指定預留之物件之
      外，其他拆屋之後歸屬於被告所有之有價值物件，業經被
      告全數以三十萬元賣給證人乙○○，此部分理由已如前述
      。上開經被告指定預留且由證人乙○○代為搬運之物件，
      依據證人乙○○在本院審理時之證詞，計有電視、冷氣、
      冷凍櫃等物。而證人乙○○在偵查中及於本院審理時，既
      均證稱：其在與被告簽約之時，並不知有上開發電機，係
      事後清理現場的時候，才發現上開發電機等語；則被告在
      與證人乙○○簽約之時，顯未將上開發電機一台，指定為
      其要請證人乙○○搬遷之預留物件。證人乙○○在本院審
      理時，亦明確證稱：「（被告當時說要留的東西，有沒有
      包含這台發電機？）沒有，那時候我還不知道有這台發電
      機，他也沒有告訴我這台發電機要留下來」等語；顯見上
      開發電機一台，並非係被告指定預留之物件，應歸屬於被
      告以三十萬元賣給證人乙○○之有價值物件之範圍。如再
      徵之證人乙○○於偵查中及於本院審理時，均證稱待告訴
      人與被告之爭議解決，打算以廢鐵賣掉等語，益堪認定被
      告以三十萬元賣給證人乙○○之物品，有包含上開發電機
      。而本案證人乙○○係向被告承包拆屋工程之人，其須經
      過清理才會發現上開發電機，此固為情理之常。但被告係
      因同意告訴人丁○○之寄放，而持有保管上開發電機之人
      ；且審酌其在偵、審中一再爭辯有投資發電機三萬元，及
      在偵查中供稱：「（問：為何沒有經過丁○○的同意，就
      將發電機叫乙○○搬走？）我當時想要快點搬離，怕拆除
      的時候去毀損到發電機」等語（二二一七號偵卷第八頁）
      以觀，難認被告在與證人乙○○簽約之時，不知上開發電
      機之存在。復據被告在偵查中坦承：「（發電機是丁○○
      的，在叫乙○○搬離之前，有無告訴丁○○？）我沒有與
      他聯絡」之情（二二一七號偵卷第八頁，又被告嗣於原審
      及本院辯稱有告知告訴人之會計乙節，為告訴人所否認，
      且無證據足以證明，為本院本案所不採），顯見被告於九
      十五年十一月二十五日與證人乙○○簽訂上開「拆除協議
      書」時，已將該發電機一台易持有為不法所有，而連同該
      屋拆除之後未經其指定預留之有價值物品，以三十萬元之
      代價出售給證人乙○○，事證甚為明確。
（３）又刑法之侵占罪係屬即成犯，本案被告在與證人乙○○簽
      約，易持有為不法所有，而處分上開發電機一台之時，其
      犯罪已經成立：縱使嗣後因為告訴人之爭議，證人乙○○
      允諾代為保管且進而將上開發電機一台交還給告訴人，亦
      不影響被告已經成立之犯罪。則證人乙○○在本院審理時
      所為之其他證詞，尚不足為有利被告之證明。另本案證人
      乙○○於九十五年十二月二日要將上開發電機一台載至其
      在臺中縣潭子鄉加工出口區○○路一號所經營「正聲行」
      之倉庫之前，有事先向被告查問意見，此係證人乙○○所
      證述之事實。如被告有向證人乙○○告知其與告訴人之間
      有租金及水電費用等糾紛，應待糾紛解決之後才能處分上
      開發電機，衡情證人乙○○於警、偵訊應會證述此情，但
      證人乙○○於警、偵訊並未證述此情，被告此部分所辯，
      亦為本院所不採信。
（四）復有上開發電機照片二張在卷可稽本案被告並非上開發電
      機之所有權人，仍為出賣上開發電機之處分，其於行為時
      有為自己不法所有之意圖，事證甚為明確，其犯行堪以認
      定。
三、核被告所為，係犯刑法第三百三十五條之侵占罪。原審判決
    誤認被告之犯罪不能證明，而為被告無罪之判決，尚有未合
    。是本案檢察官之上訴為有理由，應由本院將原審判決予以
    撤銷改判。爰審酌被告之品行、上開侵占犯罪情節、犯罪所
    生危害，及被告已將上開發電機返還告訴人丁○○等一切犯
    罪情狀，量處拘役三十日，並諭知易科罰金之折算標準。又
    被告犯罪在九十六年四月二十四日以前，所犯依據「中華民
    國九十六年罪犯減刑條例」第二條第一項第三款之規定，應
    減其宣告刑二分之一，爰減為拘役十五日，並諭知易科罰金
    之折算標準。又被告未曾因故意犯罪而受有期徒刑以上刑之
    宣告，有臺灣臺中地方法院檢察署刑案資料查註紀錄表及本
    院被告全國前案紀錄表在卷可稽。被告因一時失慮而罹刑典
    ，事後亦已將上開發電機返還給告訴人丁○○，經此偵、審
    程序及刑罰之宣告後，應知警惕而無再犯之虞，本院因認暫
    不執行其刑為適當，爰併予宣告緩刑二年，用啟自新。
四、據上論斷，應依刑事訴訟法第三百六十九條第一項前段、第
    三百六十四條、第二百九十九條第一項前段、刑法第三百三
    十五條第一項、第四十一條第一項前段、第七十四條第一項
    第一款、中華民國九十六年罪犯減刑條例第二條第一項第三
    款、第七條、第九條，判決如主文。
本案經檢察官甲○到庭執行職務。
中    華    民    國    97    年    1     月    9     日
            刑事第三庭  審判長法  官  王  增  瑜
                              法  官  梁  堯  銘
                              法  官  廖  柏  基
上列正本證明與原本無異。
不得上訴。
                              書記官  王  麗  英
中    華    民    國    97    年    1     月    9     日
附錄條文
刑法第三百三十五條第一項
意圖為自己或第三人不法之所有，而侵占自己持有他人之物者，
處五年以下有期徒刑、拘役或科或併科一千元以下罰金。


司法院資訊處製作；財團法人民間司法改革基金會備份。
